【裁判字號】    91,訴,2620
【裁判日期】    920610
【裁判案由】    公平交易法
【裁判全文】
臺北高等行政法院裁定                            九十一年度訴字第二六二○號
    原      告  國巨股份有限公司
    代  表  人  甲○○董事長.
    訴訟代理人  陳和貴律師
                洪宗賢律師
    被      告  行政院公平交易委員會設台北市○○區○○路一段二之二號一二樓
    代  表  人  黃宗樂（主任委員）
右原告因公平交易法事件，不服行政院中華民國九十一年五月三日院臺訴字第○九一
○○八三五八四號訴願決定，提起行政訴訟，本院裁定如左：
    主  文
原告之訴駁回。
訴訟費用由原告負擔。
    理  由
一、按行政訴訟法第五條第一項規定：人民因中央或地方機關對其依法申請之案件，
    於法令所定期間內應作為而不作為，認為其權利或法律上利益受損害者，經依訴
    願程序後，得向高等行政法院提起請求該機關應為行政處分或為特定內容之行政
    處分之訴訟；同條第二項規定：人民因中央或地方機關對其依法申請之案件，予
    以駁回，認為其權利或法律上利益受違法損害者，經依訴願程序後，得向高等行
    政法院提起請求該機關應為行政處分或應為特定內容之行政處分之訴訟。而此所
    謂行政處分，依行政程序法第九十二條第一項及訴願法第三條第一項規定係指中
    央或地方機關就公法上具體事件所為之決定或其他公權力措施而對外直接發生法
    律效果之單方行政行為而言。
二、本件原告於九十年四月二十九日以其為臺灣生產製造及設計電阻器、電容器等電
    子零組件之著名廠商，持續以「YAGEO」作為其商品之商標，行銷國內外各地，
    並以「YAGEO」文字作為企業整體形象之識別標誌，詎方國俊未經其同意或授權
    ，竟以「YAGEO」向美國網址登記機構（Network Solutions，Inc）登記「
    YaGeo.Com」網域名稱，顯係攀附其商譽，榨取其努力成果，致與其營業或服務
    之設施或活動相混淆，顯已違反行為時公平交易法第二十條第一項第二款及第二
    十四條之規定云云，向被告提出檢舉。案經被告調查結果，以九十年七月二十三
    日（九十）公參字第八九○四九一四─○○五號函復，略以本案網域名稱之紛爭
    ，應屬單純登記擁有之私權之紛爭，惟因方國俊之「YaGeo.Com」網域名稱業已
    架設網站，被告就方國俊架設之網站所陳述散布之內容審認，依現有事證資料，
    其登記之「YaGeo.Com」網站之內容並無違反行為時公平交易法第二十條第一項
    第一款及第二十四條規定等語。原告以「YAGEO」不屬一般用語，係其特創之公
    司英文名稱，且早於七十二年間即以之作為商標圖樣，取得專用權，該「YAGEO
    」商標隨同其產品行銷而馳名世界各地，不僅是電子零件之相關事業或消費者所
    熟知之商標，更早已成為表彰其營業、服務之著名表徵，方國俊惡意搶先註冊「
    YaGeo.Com」網域名稱，其目的在藉機向其勒索鉅額投資款，又方國俊於其架設
    之網站明顯標示「YaGeo.Com」並聲明網頁內容之著作權屬「
    wap.YaGeo.Com」將易使人誤認該網站為其所設置，或授權、贊助他人設置云云
    ，提起訴願，亦遭決定駁回，遂提起本件訴訟。
三、查被告對於原告之檢舉，以九十年七月二十三日（九十）公參字第八九○四九一
    四─○○五號函復原告，復函主旨明載：「關於貴公司（指原告）檢舉方國俊君
    向NSI登記『YaGeo.Com』網域名稱行為，涉嫌違反公平交易法第二十條及第二十
    四條規定乙案，業經本會九十年七月十九日第五○六次委員會議決議，依現有事
    證資料，尚難認有違反公平交易法規定之情事，復請查照。」等語，且該函亦無
    行政程序法第九十六條第一項第六款之教示，揆諸前揭說明，上開復函要非行政
    處分自明。而被告基於原告之檢舉，依公平交易法第二十六條規定，對方國俊君
    進行調查，原告之檢舉非行政訴訟法第五條所稱之「依法規之聲請」，且被告業
    據原告檢舉進行調查，並無應作為而不作為之情事，亦非對於原告依法之申請為
    駁回之處分，揆諸前揭規定，原告提起本件課予義務之訴顯屬不備要件。
四、次查被告對於檢舉人所為之答復函，在訴願法及行政訴訟法修正前，為配合僅有
    撤銷訴訟的唯一救濟管道，在檢舉人能主張其權益因被告之調查處理受損之情況
    下，權宜的認為檢舉人可提撤銷訴訟；惟新法施行後，救濟途徑增加，非只有行
    政處分才能獲得救濟，且救濟途徑與行政行為之間，有法定的適用關係，舊法時
    期個案需要救濟為由，所為之權宜措施，即認定被告對於檢舉人之答復係行政處
    分一節，已失其正當性。蓋撤銷訴訟只發生使檢舉人不獲得答復之效果，應非原
    告請求權利保護之目的；如檢舉人得請求行政機關作成行政處分，在訴訟種類的
    適用上，屬於課予義務訴訟之範疇，惟課予義務訴訟，僅適用於人民依法申請之
    事件，無論是申請對自己作成處分，或例外對他人作成處分，均須有法律明文規
    定，但查公平交易法並無檢舉人得提起課予義務訴訟之規定；本法施行後，對於
    人民依法申請作成行政處分以外之其他非財產上給付事件，如檢舉人請求被告對
    事業是否有違反公平交易法規定、危害公共利益之情事，為調查處理事件，被告
    如有違法，檢舉人似不妨適用一般給付訴訟請求救濟；惟其救濟範疇，亦僅止於
    被告是否依法調查，以及是否於合理的期間內完成調查結果通知檢舉人等，要不
    包括對被檢舉人作成不利益（符合檢舉內容）的行政處分在內。
五、末按原告本件訴訟既不備起訴要件，其所主張理由及聲請調查證據等，自無再予
    審究必要，併此敘明。
六、依行政訴訟法第一百零七條第一項第十款、第一百零四條、民事訴訟法第九十五
    條、第七十八條，裁定如主文。
中      華      民      國    九十二    年      六      月      十      日
                 臺 北 高 等 行 政 法 院   第 六 庭
                                審 判 長   法    官  林樹埔
                                           法    官  曹瑞卿
                                           法    官  闕銘富
右為正本係照原本作成。
如不服本裁定，應於送達後十日內向本院提出抗告狀（須按他造人數附繕本）。
中      華      民      國    九十二    年      六      月     十一     日
                                           書 記 官  吳芳靜


司法院資訊處製作；財團法人民間司法改革基金會備份。
